【裁判字號】    90,交訴,36
【裁判日期】    901128
【裁判案由】    公共危險
【裁判全文】
臺灣臺中地方法院刑事判決                            九十年度交訴字第三六號
    公  訴  人  臺灣台中地方法院檢察署檢察官
    被      告  丙○○
右列被告因公共危險等案件，經臺灣台中地方法院檢察署檢察官提起公訴 (九十年度
偵字第六四八號），及同署檢察官就公共危險之同一事實移送併辦 (九十年度偵字第
六二三七號)，本院判決如左：
    主  文
丙○○服用酒類，不能安全駕駛動力交通工具而駕駛，處有期徒刑肆月；又駕駛動力
交通工具肇事，致人傷害而逃逸，處有期徒刑壹年。應執行有期徒刑壹年貳月。緩刑
肆年。
被訴過失致重傷罪部分，公訴不受理。
    事  實
一、丙○○於民國八十九年八月三十日下午六時許起至晚間八時許止，在台中市嶺東
    商專附近朋友蔡慕舜住處飲用酒類之後，已有欲嘔吐、頭昏等現象，而呈酒醉狀
    態達不能安全駕駛動力交通工具程度，詎竟不顧公眾之安危，猶於同日晚間八時
    四十分許，駕駛車牌號碼Ｘ三─二六九六號自小客車，沿台中縣、市○道路行駛
    ，迨於同日晚間十時零一分許，由南往北方向途經時速限制五十公里且劃有分向
    限制線 (雙黃線)之台中縣霧峰鄉○○路中來幹六一號電線桿前時，因酒後注意
    力無法集中，且以約六十公里之時速超速跨越分向限制線欲越前車，致左側車身
    撞及沿對向車道行駛騎乘車牌號碼ＹＩＵ─一八一號重型機車之乙○○，造成乙○○人車倒地後受有左鎮骨開放性骨折、左股骨骨折、左尺骨開放性骨折、左踝
    撕裂傷、腦挫傷合併蜘蛛膜下出血、氣胸等傷害，並導致乙○○左側膝下十公分
    截肢，其腳部功能毀敗之重傷害 (涉犯過失致重傷罪部分業經撤回告訴)。丙○○於知悉肇事後非但未報警救護，並留於現場等候處理，反竟另行起意，不顧身
    受重傷之乙○○安危，即迅速駕車逃逸。嗣經不詳姓名路人記下丙○○所駕駛自
    小客車車號後報警，由警方於翌日凌晨零時十分許，至台中縣大里市○○○街一
    三八號丙○○居住處將其逮捕，並於同日凌晨零時三十六分許對丙○○施以口呼
    氣方式測試酒精濃度，發現其酒精濃度測定值仍高達每公升０˙二九毫克，始查
    悉上情。
二、案經乙○○及其配偶甲○○訴由台灣台中地方法院檢察署檢察官偵查起訴及同署
    檢察官就公共危險之同一事實移送併辦。
    理  由
甲、有罪部分：
一、右揭事實，業據被告丙○○於本院審理中坦承不諱，核與告訴人乙○○、甲○○
    指述情節相符，並經證人即查獲被告之警員洪德宜於本院九十年四月二十日訊問
    時證述明確，復有道路交通事故調查報告表、酒精測定值測試紙各一紙、財團法
    人私立中國醫藥學院附設醫院診斷證明書二紙、照片十五幀在卷、被告發生碰撞
    後遺留現場之汽車大燈碎屑一小包扣案可稽。按刑法於八十八年四月二十一日經
    總統公布增訂第一百八十五條之三，將服用酒類不能安全駕駛動力交通工具而駕
    駛者，亦納入刑事處罰之範疇，該條規定並自同年月二十三日正式施行，條文中
    所稱「不能安全駕駛動力交通工具」係屬不確定之法律概念，除衡之行為人駕車
    時飲用酒類之程度及血液中酒精含量之多寡外，並應參以行為人當時之精神狀態
    、駕馭車輛之情形及對於交通號誌或指揮之遵守能力，以資相佐，斷非徒以飲酒
    數量作為取決是否成罪之唯一標準，否則，個人酒量殊異，偶因特殊情狀致未達
    平日精神狀態者亦所在多有，欲以劃一標準遽為能否安全駕車或酒醉之論斷，誠
    屬難能，是駕駛人於呼氣中酒精濃度達每公升零點五五毫克以上者，參酌各國標
    準固得認為不能安全駕駛，然在此標準以下之行為，如輔以其他客觀事實得作為
    不能安全駕駛之判斷時，亦屬之，法務部八十八年五月十八日法八八檢字第００
    一六六九號函即同此意旨。而被告在駕車時有酒後欲嘔吐、頭昏之不能安全駕駛
    情況，業據被告於本院九十年四月二十日訊問時供明；且被告自開始駕車之八十
    九年八月三十日晚間八時四十分許，於近逾四小時後之翌日凌晨零時三十八分許
    對其施以吐氣酒精濃度成分測試，測定值竟仍高達每公升○．二九毫克，亦有該
    酒精測定值測試紙一件在卷可參，揆諸前揭說明，被告駕車時顯已達不能安全駕
    駛動力交通工具之程度，至為灼然。因而事證明確，被告犯行洵堪認定，應予依
    法論科。
二、核被告所為，係犯刑法第一百八十五條之三服用酒類致無法安全駕駛動力交通工
    具罪、同法第一百八十五條之四肇事逃逸罪。其所犯上開二罪間，犯意各別，行
    為互殊，應予分論併罰。爰審酌被告酒醉後已不能安全駕駛，仍不顧公眾之安危
    ，貿然駕車，且肇事後非但未報警救護，反棄身受重傷之告訴人乙○○於不顧，
    其惡行甚重，應予非難；兼衡及被告素行，犯罪後業與告訴人達成和解 (有本院
    九十年度交附民字第號和解筆錄可參)，取得告訴人諒解，犯後並坦承犯行態度
    尚佳等一切情狀，分別量處如主文所示之刑，並定應執行之刑，以示懲儆。末查
    ，被告前受有期徒刑以上刑之宣告，執行完畢後，五年內未曾受有期徒刑以上之
    刑之宣告，有臺灣臺中地方法院檢察署刑案資料查註紀錄表在卷可稽，被告因一
    時失慮，致罹刑章，其經此教訓，應知警惕而無再犯之虞，本院綜合各情認其所
    受刑之宣告，以暫不執行為適當，爰併諭知緩刑四年，以勵自新。
乙、不受理部分：
一、公訴意旨另以：被告明知無駕駛執照不得駕駛汽車，竟於八十九年八月三十日晚
    間十時許，酒醉無照駕駛車牌號碼Ｘ三—二六九六號自小客車，沿台中縣霧峰鄉
    ○○路由台中縣烏日鄉往台中縣大里市方向行駛，途經台中縣霧峰鄉○○路中來
    幹六一號電線桿前行車速限為時速五十公里之路段時，原應注意汽車在雙向二車
    道行駛時，在劃有分向限制線之路段，不得駛入來車之車道內，且應注意行車速
    度，應依標誌之規定行駛，而依當時情形，天候晴朗，視距良好無障礙物，又無
    不能注意之情事，竟疏於注意，於行經該路段時，貿然於酒後以時速約六十公里
    之速度超速且跨越分向限制線駛入來車車道超車行駛，適同一時、地，有告訴人
    乙○○騎乘車牌號碼ＹＩＵ—一八一號重機車，沿台中縣霧峰鄉○○路由台中縣
    大里市往台中縣烏日鄉方向行駛，亦行經該路段，被告因不勝酒力無法正常安全
    操控車輛，致左側車身撞及告訴人乙○○所騎乘之重機車，並造成告訴人乙○○
    人車倒地而受有左小腿創傷性截肢、左股骨幹骨折、左尺骨開放性骨折合併後骨
    間神經受傷、左側臂叢神經受傷合併肩關節僵硬、骨部外傷合併硬腦膜下出血及
    神經後遺症、氣胸等傷害，導致乙○○左肩關節完全僵直，左上肢功能明顯障礙
    及左側膝下十公分截肢，其手部、腳部功能毀敗而受有重傷害，因認被告另犯有
    刑法第二百八十四條第一項後段之過失致重傷罪等語。
二、按告訴乃論之罪，告訴人於第一審辯終結前，得撤回其告訴；又告訴經撤回者，
    應諭知不受理之判決，刑事訴訟法第二百三十八條第一項、第三百零三條第三款
    分別定有明文。經查本件被告上開犯行經檢察官以刑法第二百八十四條第一項後
    段之過失致重傷罪提起公訴，依同法第二百八十七條前段規定係屬告訴乃論之罪
    ，茲據告訴人乙○○、甲○○於辯論終結前當庭撤回其告訴，有審判筆錄可稽，
    依前開規定，爰諭知不受理之判決。
據上論斷，應依刑事訴訟法第二百九十九條第一項前段、第三百零三條第三款，刑法
第一百八十五條之三、第一百八十五條之四、第五十一條第五款、第七十四條第二款
，判決如主文。
中      華      民      國      九十      年      十一      月  二十八  日
                                   台灣台中地方法院交通法庭
                                       法  官  劉長宜
右正本證明與原本無異。
如不服本判決，應於判決送達後十日內向本院提出上訴狀，上訴於臺灣高等法院臺中
分院( 須附繕本 )。
                                        書記官
中      華      民      國       九十      年     十一      月  二十八  日
附錄法條
刑法第一百八十五條之三：服用毒品、麻醉藥品、酒類或其他相類之物，不能安全駕
力交通工具而駕駛者，處一年以下有期徒刑、拘役或三萬元以下罰金。
刑法第一百八十五條之四：
中華民國刑法第一百八十五條之四
駕駛動力交通工具肇事，致人死傷而逃逸者，處六月以上五年以下有期徒刑。


司法院資訊處製作；財團法人民間司法改革基金會備份。
